【裁判字號】    89,婚,557
【裁判日期】    891027
【裁判案由】    離婚
【裁判全文】
臺灣板橋地方法院民事判決  八十九年度婚字第五五七號
    原      告  甲○○
    被      告  乙○○
右當事人間請求離婚事件，本院判決如左：
    主    文
原告之訴駁回。
訴訟費用由原告負擔。
    事    實
甲、原告方面：
一、聲明：求為判決
（一）准原告與被告離婚。
（二）被告應給付原告新臺幣（下同）五十萬元。
二、陳述：
（一）兩造於民國八十八年九月十七日結婚，現為夫妻關係，被告自民國八十八年十
      月二十一日離家後，音訊全無，原告於同年十月二十三日晚上曾報警請求查詢
      ，嗣後原告雖聽聞被告返回娘家，然被告始終不與原告聯絡，經向樹林市公所
      聲請調，解被告仍不到場，原告因而於八十八年十二月十日向法院提起履行同
      居之訴，雙方並於八十九年二月十八日於訴訟中達成和解，和解內容為被告願
      與原告同居。然於和解成立後，被告迄未返家，顯構成民法第一千零五十二條
      第一項第五款「夫妻一方以惡意遺棄他方在繼續狀態中者」，原告自得依前款
      事由，請求判決離婚。
（二）又被告除前開不履行同居義務事由外，另未經原告及家人同意擅自取走家中非
      屬被告所有之貴重物品（金錶、項鍊及戒指）後，即不告而別。使原告覺得被
      告係騙婚而非真心相得，致原告精神受有相當之痛苦。經原告向樹林市公所申
      請調，解被告仍不到場，故向法院提起履行同居之訴，兩造於該訴中達成和解
      ，被告承諾願與原告同居，原告本希望兩造生活可復歸圓滿，惟被告於和解後
      ，始終未返家履行同居，使原告感到再次受騙。原告多次努力仍難以挽回被告
      心意，非但如此，還換來被告羅織各種理由，如對外表示原告性無能等，對原
      告進行羞辱，令原告精神受到相當傷害。而本件原告訴請判決離婚係因被告不
      履行同居義務，原告本身並無過失可言。又被告種種羞辱行為，令原告精神痛
      苦萬分，依民法第一千零五十六條第二項規定，原告自得向被告請求五十萬元
      之精神賠償。
乙、被告方面：
一、聲明：求為判決原告之訴駁回。
二、陳述：
    被告於前案和解後，即有意要搬回去與原告同住，但原告都不願與被告談日後相
    處的問題。兩造婚後仍住在一起的時候，即因生活沒辦法協調，許多小事都不能
    和諧處理，而生糾紛（例如原告家不讓被告用洗衣機；不可以泡茶；原告的母親
    常至被告房內翻東西；結婚一個多月均沒有發生性行為等），進而造成被告離家
    。所以和解後，被告聽從前案法官之勸諭，打算好好與原告相談日後共同生活如
    何相處，惟原告均拒絕對談，且不接被告回去，並表示不歡迎被告回去。被告之
    所以沒有回去同住，是考量如果在沒有談好前回去，屆時原告及其家人之態度不
    改變，被告可能再次離家。
    理    由
一、按非婚姻事件之訴，以夫妻財產之分配或分割、返還財物、給付家庭生活費用或
    贍養費或扶養費之請求，或由訴之原因、事實所生之損害賠償之請求為限，得與
    第一審之訴合併提起，或於第一審或第二審言詞辯論終結前，為訴之追加或提起
    反訴：：：，民事訴訟法第五百七十二條第三項定有明文。本件原告起訴請求「
    准原告與被告離婚」，嗣於本院審理中之八十九年六月二十九日，依民法第一千
    零五十六條第二項追加請求被告應給付判決離婚後所受精神損失五十萬元，參諸
    首開規定，核無不合，應予准許。
二、本件原告主張，兩造於成立訴訟上和解後（履行同居），被告仍拒不返家履行同
    居義務，原告自得本於民法第一千零五十二條第一項第五款之規定，請求裁判離
    婚；又關於前開離婚事由，原告並無過失，被告竟羅織各種理由，如對外表示原
    告性無能等，對原告進行羞辱，令原告精神受到相當傷害，是併依民法第一千零
    五十二條第二項規定，請求被告賠償五十萬元之精神損失云云。被告則以，被告
    離家，乃肇於兩造間共同生活之相處方式出問題，是伊於和解後，即欲找原告協
    談日後共同居住之相處模式，惟原告均未置理，並表示不歡迎被告回家，伊認為
    兩造未好好對談前，伊縱使回家居住，亦不能改善兩造間之關係，所以才未於和
    解後即搬回同住等情為辯。
三、按夫妻之一方於同居之訴判決確定後，仍不履行同居義務，在此狀態繼續存在中
    ，而又無不能同居之正當理由者，應認為有民法第一千零五十二條第五款之情形
    ，於同居之訴判決確定後，如有正當理由不能盡同居之義務者，當難遽准夫妻之
    一方據為離婚原因（最高法院四十九年台上字第一二三三號判例參照）。經查：
（一）原告主張：本件兩造於八十九年二月二十二日達成訴訟上和解（八十九年度婚
      字第四六號履行同居事件），被告願與原告同居，惟被告於和解後，迄未返家
      與原告同住等情，業據提出和解筆錄一份為證，並為被告所不爭執，堪認為真
      正。
（二）原告復主張：被告於和解後，並無正當理由，拒不返家與其同住，自已構成民
      法第一千零五十二條第一項第三款所指「惡意遺棄」，伊自得執此請求判決離
      婚云云。惟為被告所否認，辯稱：被告離家，乃肇於兩造間共同生活之相處方
      式出問題，是伊於和解後，即欲找原告協談日後共同居住之相處模式，惟原告
      均未置理，並表示不歡迎被告回家，伊認為兩造未好好對談前，伊縱使回家居
      住，亦不能改善兩造間之關係，所以才未於和解後即搬回同住等情為辯。查兩
      造對於彼等自婚後即因生活習慣之差異產生磨擦，嗣被告更因此離家一節，未
      有爭執，應可採信。又兩造既於前案中達成和解，表明願共同居住生活，前嫌
      盡釋，原告基於夫妻情誼，自當本於互信互諒之態度，與被告共同協商經營和
      諧的婚姻生活。蓋兩造既來自不同生長環境，生活習慣有差異，乃理所當然，
      難謂孰是孰非，或定當依循何人之生活模式始為正途。況兩造於結婚至被告離
      家，約一個多月時間，正值新婚蜜月期，不問係如被告所指從未發生性關係，
      或如原告所稱曾發生一次性關係，按諸一般經驗法則，均難免造成被告之疑慮
      。凡此種種均賴兩造於達成和解後，進步協調、溝通，再次建立信賴基礎。詎
      原告於和解後，竟不與被告溝通，僅一味要求被告返家同居，甚於本院審理時
      表明「她如果有臉回來的話，我可以讓她回來。」（見本院八十九年七月二十
      六日言詞辯論筆錄）「我現在已經不願意讓被告回來，我也認為被告不願意回
      來。」（見本院八十九年八月十八日言詞辯論筆錄）。則被告所辯：伊因兩造
      無法溝通而離家回母家居住，縱伊回去與居住，勢必因原告不願與之溝通之情
      狀仍存，而受不了再次離家等語，應可採信。即經本院調查之結果認被告於簽
      立和解筆錄時，乃信賴原告有心與之重新共同經營婚姻生活，詎原告於被告表
      明願與之同住後，竟不與之溝通，置兩造無法共同生活之問題於不顧，顯無心
      再維繫兩造之婚姻，是本件兩造無法共同居住之原因，乃肇於原告不願溝通之
      態度，而非可歸責被告，被告不得謂非有不能同居之正當理由。
四、從而，原告援引民法第一千零五十二條第一項第五款之規定請求准與被告離婚，
    即無理由，應予駁回。至原告附帶請求就本件離婚後依民法第一千零五十六條第
    二項規定請求非財產之損害賠償五十萬元，既因該離婚請求之不予准許，此部份
    請求當亦失所附麗依據，當併駁回。
五、結論：本件原告之訴為無理由，依民事訴訟法第七十八條規定，判決如主文。
中      華      民      國    八十九    年      十      月    二十七    日
                                  臺灣板橋地方法院民事第二庭
~B法  官  黃信滿
右為正本係照原本作成。
如對本判決上訴，須於判決送達後二十日內向本院提出上訴狀。
中      華      民      國    八十九    年      十      月    二十七    日
~B書記官  陳玫伶


司法院資訊處製作；財團法人民間司法改革基金會備份。
